【裁判字號】    97,裁,3322
【裁判日期】    970626
【裁判案由】    贈與稅
【裁判全文】
最  高  行  政  法  院  裁  定
                                      97年度裁字第3322號
抗  告  人  甲○○
上列抗告人因與相對人財政部臺北市國稅局間贈與稅事件，對於
中華民國96年7月30日臺北高等行政法院95年度訴字第4557號裁
定提起抗告，本院裁定如下︰
    主  文
抗告駁回。
抗告訴訟費用由抗告人負擔。
    理  由
一、按提起撤銷訴訟，以經合法訴願為要件，此觀行政訴訟法第
    4條之規定即明。當事人未經合法訴願而提起行政訴訟，其
    起訴即屬不備其他要件，行政法院應依行政訴訟法第107條
    第1項第10款後段規定，以裁定駁回其訴。次按納稅義務人
    對於核定稅捐之處分如有不服，依核定稅額通知書所載有應
    納稅額或應補徵稅額者，應於繳款書送達後，於繳納期間屆
    滿翌日起算30日內，申請復查。不服復查決定，得依法提起
    訴願，稅捐稽徵法第35條第1項第1款、第38條第1項定有明
    文。上開規定，依同法第49條規定，於罰鍰準用之。是對於
    稅捐稽徵機關之核定稅額及裁罰處分不服，須先申請復查，
    始得提起訴願。申請復查逾法定期間，即非合法，其復提起
    訴願，亦非合法，嗣提起撤銷訴訟，自屬起訴不備其他要件
    ，應以裁定駁回之。
二、本件原裁定以：本件抗告人甲○○於民國92年3、4月間，假
    藉免徵贈與稅之土地取巧移轉其他應稅財產，將臺北縣三重
    市○○段○○段526、527、535地號等3筆土地贈與予其子蔡
    文彬、蔡宗和，經人檢舉後，相對人乃核定贈與總額新臺幣
    （下同）14,296,497元（含本年度前次贈與2,857元），應
    納贈與稅額2,605,054元。該贈與稅額繳款通知文件，因送
    達無人收受招領逾期退回，嗣經相對人展延繳納期限至93年
    10月25日，並於93年7月22日財北國稅徵字第0930236003號
    函，以公示送達本件之核定通知書暨繳款書，並於93年7月
    26日刊登於工商時報第34版公告通知納稅義務人應於20日內
    逕向相對人洽領。抗告人未於20日內向相對人洽領，是本件
    之核定通知書及繳款書於93年8月16日（8月15日為週日）即
    已合法送達生效，其申請復查期間應截至93年11月24日屆滿
    。惟抗告人遲至94年9月21日始申請復查，已逾申請復查之
    法定不變期間等情，有相對人蓋有收發章之復查申請書影本
    附原處分卷可稽。是其復查之申請，顯已逾上開法定不變期
    間，復查決定及訴願決定予以駁回，並無不合。抗告人復對
    之提起行政訴訟，即欠缺起訴之合法要件，為不合法，應予
    駁回。依上開規定及說明，並無不合。
三、抗告意旨略謂：依稅捐稽徵法第18條第2項規定，公示送達
    合法要件為應受送達人行蹤不明致文書無法送達及稅捐稽徵
    機關應向戶籍機關查明仍無著落，抗告人若屬行蹤不明，相
    對人何以通知抗告人至相對人機關所在處陳述意見。再者，
    抗告人於陳述意見時已表明戶籍地址為臺北市○○路134號
    ，目前居住地址為臺北縣三重市○○街77號5樓，相對人明
    知仍送達文書於相對人戶籍地，與前開條文要件不符。相對
    人無法郵寄送達稅額核定通知書及繳款書予抗告人，行政執
    行署臺北執行處卻將執行命令送達抗告人現居所地，顯係相
    對人未查明抗告人地址所致云云。
四、經查，本件抗告人之戶籍地址為臺北市○○路134號，且抗
    告人於92年9月1日、10月3日及10月9日在相對人之談話筆錄
    中所陳述之住址均為其戶籍地址臺北市○○路134號（即本
    件送達地址），並無任何證據證明抗告人曾陳報其送達住所
    為臺北縣三重市○○街77號5樓，抗告人空言主張於陳述意
    見時表明目前居住地為臺北縣三重市○○街77號5樓云云，
    自非可採，是相對人將本件之稅額核定通知書及繳款書按抗
    告人之戶籍地址為送達，應無不合。至於抗告人如何到案陳
    述意見及行政執行署臺北執行處如何將執行命令送達抗告人
    現居所地等情，尚不足以否定本件之稅額核定通知書及繳款
    書係合法送達之效力。從而，其抗告難認有理由，應予駁回
    。
五、據上論結，本件抗告為無理由，依行政訴訟法第104條、民
    事訴訟法第95條、第78條，裁定如主文。
中    華    民    國    97    年    6     月    26    日
                    最高行政法院第五庭
                        審判長法官  劉  鑫  楨
                              法官  鄭  忠  仁
                              法官  黃  淑  玲
                              法官  劉  介  中
                              法官  吳  慧  娟
以  上  正  本  證  明  與  原  本  無  異
中    華    民    國    97    年    6     月    26    日
                              書記官  吳  玫  瑩


司法院資訊處製作；財團法人民間司法改革基金會備份。
